臺灣高等法院刑事判決　　　　　　　　96年度上訴字第1418號
上　訴　人　臺灣板橋地方法院檢察署檢察官
被　　　告　乙○○
指定辯護人　本院公設辯護人 甲○○
上列上訴人因被告毒品危害防制條例案件，不服臺灣板橋地方法
院95年度訴字第1748號，中華民國96年1月2日第一審判決（起訴
案號：臺灣板橋地方法院檢察署95年度偵字第10220號），提起
上訴，本院判決如下：
    主  文
上訴駁回。
    理  由
一、本件公訴意旨以：被告乙○○基於意圖營利之概括犯意，分
    別於民國九十三年十一月底、九十四年二月初及九十四年三
    月底某日，以一小包新臺幣（下同）二千元之代價，在臺北
    縣板橋市某處，連續多次販賣第二級毒品安非他命予羅敬傑
    施用。嗣羅敬傑於九十五年三月二十七日十七時三十分許，
    在臺北縣土城市○○路○段門牌不詳之「高桿撞球場」，為
    警查獲後供出上情，因認被告乙○○涉有毒品危害防制條例
    第四條第二項之販賣第二級毒品罪嫌云云。
二、按犯罪事實應依證據認定之，無證據不得認定犯罪事實；不
    能證明犯罪者，應諭知無罪之判決，刑事訴訟法第一百五十
    四條第二項，第三百零一條第一項分別定有明文。所謂證據
    ，須適於為被告犯罪事實之證明者，始得為斷罪之資料；如
    未能發現相當證據，或證據不足以證明，自不能以推測或擬
    制之方法，以為裁判之基礎（最高法院二十九年上字第三一
    ○五號、四十年台上字第八六號判決意旨參照）。且刑事訴
    訟上證明之資料，無論其為直接或間接證據，均須達於通常
    一般之人均不致有所懷疑，而得確信其為真實之程度，始得
    據為有罪之認定，若其關於被告是否犯罪之證明未能達此程
    度，而有合理懷疑之存在，致使無從形成有罪之確信，根據
    「罪證有疑，利於被告」之證據法則，即不得遽為不利被告
    之認定（最高法院七十六年台上字第四九八六號判決意旨參
    照）。
三、公訴人認被告涉有上開罪嫌，無非僅以證人羅敬傑之單一指
    述為其論據。
四、證據能力部分：
  (一)按被告以外之人於審判外之陳述，雖不符刑事訴訟法第一百
    五十九條之一至第一百五十九條之四之規定，然經當事人於
    審判程序同意作為證據，法院審酌該言詞陳述作成時之情況
    ，認為適當者，亦得為證據，刑事訴訟法第一百五十九條之
    五第一項定有明文；當事人、代理人或辯護人於法院調查證
    據時，知有刑事訴訟法第一百五十九條第一項不得為證據之
    情形，而未於言詞辯論終結前聲明異議者，視為有前項之同
    意，同法條第二項定有明文。經查證人羅敬傑於警詢中之供
    述，固為審判外之陳述而屬傳聞證據，被告及其指定辯護人
    就羅敬傑前開審判外之陳述，於本院準備及審理程序時均不
    爭執其證據能力，且迄於言詞辯論終結前復未聲明異議（本
    院卷二一頁背面、二九頁背面、三○頁），而本院審酌其陳
    述作成時之情況，並無違法取證之瑕疵，亦認以之作為證據
    為適當，故依諸上開規定，羅敬傑於審判外之陳述，自具有
    證據能力。
  (二)按被告以外之人於偵查中向檢察官所為之陳述，除顯有不可
    信之情況者外，得為證據，刑事訴訟法第一百五十九條之一
    第二項定有明文。經查證人羅敬傑於檢察官偵訊時經過具結
    所為之證言，合於法定要件，且核其陳述時之外在環境及情
    況，並無顯不可信之情況，本院亦認為適當；況被告及其指
    定辯護人於本院準備及審理程序中亦不爭執其證據能力（本
    院卷二一頁背面、二九頁背面、三○頁），故證人羅敬傑於
    審判外之偵訊證詞，依上開規定，自有證據能力。
五、訊據被告堅決否認上開犯行，辯稱：其未曾於起訴書所載時
    地販賣毒品安非他命三次予羅敬傑等語。經查：
  (一)稽之證人羅敬傑先後於警詢、偵查及原審審理時所證稱其向
    被告交易安非他命之地點、價格及重量等節，未盡相符，歧
    異顯見：
  1.交易地點：證人羅敬傑於警詢時供稱：「伊第一次向被告購
    買安非他命交易地點在被告板橋市○○○路三一三巷十八號
    住處。第二次交易地點也在板橋市○○○路三一三巷十八號
    住處，最後一次亦在板橋市○○○路三一三巷十八號住處進
    行交易」（偵卷七頁）。於偵查中則證稱：「伊向被告買安
    非他命是直接到被告板橋市○○街住處，詳細地址不知道」
    （偵卷四八頁）。於原審審理中則又稱：「伊向被告購買安
    非他命交易之地點有二處，一處在被告住處，另一處在被告
    住處巷口一家地下室的網咖。大部分是在地下室的網咖交易
    。至少有一次在被告住處交易」等語（原審卷六五頁）。證
    人羅敬傑對其與被告毒品交易地點一節，先稱「三次均在被
    告板橋市○○○路住處」；後改稱「在板橋市○○街被告住
    處」；再改稱「交易地點共二處，除被告住處外，尚在被告
    住處巷口一家地下室的網咖處所，且大部分在該網咖處」。
    供述明顯歧異。
  2.交易價格及數量：證人羅敬傑於警詢時供稱：「伊共向被告
    購買毒品安非他命三次。每次均以二千元之代價購買○．七
    公克」（偵卷七、八頁）。於偵查中證稱：「伊向被告共買
    過安非他命三、四次；每次一小包，價錢二千至三千元」（
    偵卷五八頁）。於原審審理中則稱：「伊向被告購買三次安
    非他命。價格三千至五千左右，價格不一定；每次都買一公
    克，有一次拿二萬三千元至三萬元要買八公克」（原審卷六
    五、六六頁）。證人就各次向被告購買毒品數量之供述已非
    一致，尤以交易之金額由每次均二千元，改為二至三千元，
    再改為三千至五千左右，甚而供述有至二萬三千元至三萬元
    不等，差異之大至為顯明。綜上，依證人羅敬傑所供上情，
    其於九十三年十一月底、九十四年二月初及三月底共計三次
    向被告購買毒品安非他命，如果無訛，時間甚為密集且次數
    亦非頻繁，衡情應無記憶混淆至如此歧異之可能，惟其竟對
    此三次交易之地點、交易之價格暨數量等攸關論斷被告有無
    販賣毒品情事之重要構成要件等事項，供述明顯不一，且有
    重大瑕疵可指，所供已難遽採。
  (二)再證人羅敬傑雖證稱其向被告購買安非他命，均係撥打被告
    當時所持用0000000000號之行動電話，且因被告
    當時一直更換門號使用，後來找不到被告云云（原審卷六七
    頁）。然被告供承：「伊於九十四年二、三月份所使用之行
    動電話為0000000000，登記為本人，使用至九十
    四年五月份即未使用；其後九十五年一月份起使用之行動電
    話號碼為0000000000，登記者為本人」等語綦詳
    （偵卷一二、一三頁），經原審調取0000000000
    號行動電話門號之使用情形，查得確係被告自九十一年十二
    月二十六日即開通使用，並至九十五年八月十八日始行終止
    停用乙情，有遠傳電信股份有限公司九十五年八月二十四日
    傳真資料乙紙在卷可佐（原審卷四四、四五頁），益徵被告
    所供非虛。揆諸上述，0000000000號行動電話門
    號於公訴意旨所指被告涉有販賣安非他命予羅敬傑之九十三
    年十一月間起至九十四年三月底之期間，應係由被告所持用
    而對外聯絡無疑，是證人羅敬傑指稱其當時聯絡不上被告云
    云，亦非無疑。至於證人羅敬傑在上揭時間所持用0000
    000000號行動電話門號之通聯紀錄，經原審向和信電
    訊股份有限公司函調後，已因逾保留期限，而查無資料，此
    亦有該公司九十五年九月一日傳真覆函乙紙可憑（原審卷四
    七頁），然退言之縱有其等之通聯紀錄存在，亦僅足證明其
    二人於上揭時間內有聯絡之事實，惟因乏通聯內容可資憑斷
    ，自無足援引為被告不利之證據。
  (三)綜上所述，本件僅依證人羅敬傑供述不一且有重大瑕疵之單
    一指述，自不足憑諸認定被告確有公訴人所指上開犯行之依
    據，至為灼然。此外，復查無其他積極證據足為被告確有公
    訴人所指犯行之佐證，揆諸首揭說明，應認不能證明被告犯
    罪。
六、原審為被告無罪之判決，經核於法尚無不合，應予維持。檢
    察官上訴意旨猶略以：原審判決認證人羅敬傑先後於偵查及
    原審所證稱其向被告購入安非他命之地點、價格及重量等，
    均未相符，且證人羅敬傑指稱其當時聯絡不上被告云云，容
    有瑕疵等情。然查(一)證人羅敬傑於偵查中僅證稱：「（問：
    買安非他命如何聯絡）伊直接到被告板橋市○○街住處，詳
    細地址不知道，但伊知道地方」。於原審審理中證稱：「交
    易之地點有二處，一處在被告住處，另一處在被告住處巷口
    一家地下室的網咖。在被告住處交易之時間伊不清楚，大部
    分是在地下室網咖交易。至少有一次是在被告住處交易。伊
    與跟被告是以電話聯絡，有時候聯絡不上，伊會直接跑去被
    告住處」等語。是以證人於偵查中係證述與被告聯絡之方式
    ，其後於原審審理中方陳述交易地點，二者無從比較，並無
    原判決所謂證人羅敬傑購入安非他命地點不符之情形。(二)證
    人羅敬傑於偵查中就購入毒品之價格、重量亦僅證述：「每
    次跟被告買一小包，價錢二千至三千元」；於原審證述：「
    購買安非他命之金額三千至五千元左右，價格不一定。購買
    安非他命之重量每次都是一公克，有一次拿二萬三千元至三
    萬元給被告，要購買八公克。（問：你在警詢中供稱每次是
    買二千元，每次○．七公克，是否屬實？）伊每次都要拿一
    公克，但被告給伊的都沒有到一公克，被告說是含袋重約一
    公克。伊跟被告買了幾次，每次價格都不一定，是依照重量
    計價，有到一公克價格就是三千元至五千元」等語。足徵證
    人於偵查中並未提及購入安非他命之重量，僅證稱購買安非
    他命之價格，其後於原審審理中方陳述詳細購買安非他命之
    價格及數量；況且，原審審理中就警詢筆錄內容加以詰問證
    人，其亦均能詳細解釋其中有疑義之處，若非真有本件販毒
    之情，證人焉能就販毒細節之詳加描述。是本件亦無原判決
    所謂證人羅敬傑購入安非他命價格及重量不符之情形。(三)再
    證人羅敬傑於偵查中證稱：「（問：你買安非他命有無先跟
    被告聯絡？）伊先以伊的手機打電話給他，再到他家去。（
    問：被告電話？）他號碼一直換，伊現在不記得」，嗣於原
    審證述：「（問：你在偵訊時說被告行動電話號碼一直換，
    是否屬實？）實在，被告後來有換號碼，所以伊找不到被告
    就去被告住處或是網咖找他」。原審判決雖認定00000
    00000號行動電話門號自九十一年十二月二十六日起至
    九十四年六月間止，應係由被告所持用，惟行動電話使用者
    或因關機，或因通訊信號不良而無法收訊，致使與之聯絡之
    人無法聯絡上，亦屬常情。且證人亦證稱聯絡不上則會直接
    前往被告住處或網咖找尋被告等語，是證人使用行動電話與
    被告聯繫並非本件重點，原判決執此認定證人指稱其當時聯
    絡不上被告云云，容有瑕疵等情，其認事用法顯有違誤，。
    然查證人羅敬傑對指證三次毒品交易之地點、交易之數量、
    價格等攸觀論斷被告有否販賣毒品情事之重要構成要件等事
    項，確有明顯歧異而矛盾之情節等情，業經本院論載如前五
    (一)所載理由，證人證述自有重大瑕疵可指。再徵諸本案自始
    終並未查獲任何被告販賣毒品之積極事證，復未於被告住處
    等地查獲與公訴人指摘與販毒相關之毒品、工具或帳冊等扣
    案，亦無相關之監聽資料可供憑查，本院尚難徒憑單一證人
    之瑕疵指訴得致被告有罪之確認。綜上，檢察官以前揭理由
    提起上訴，指摘原判決不當，難認為有理由，其上訴應予駁
    回。
據上論斷，應依刑事訴訟法第三百六十八條，判決如主文。
本案經檢察官鄭龍照到庭執行職務。
中　　華　　民　　國　　96　　年　　4 　　月　　30　　日
　　　　　　　　　刑事第十八庭  審判長法　官  溫耀源
　　　　　　　　　　　　　　　　　    法　官  邱同印
　　　　　　　 　 　　　　　　　　　　法　官  段景榕
以上正本證明與原本無異。
檢察官如不服本判決，應於收受送達後十日內向本院提出上訴書
狀，其未敘述上訴之理由者並得於提起上訴後十日內向本院補提
理由書（均須按他造當事人之人數附繕本）。
                                      書記官  陳靜姿
中　　華　　民　　國　　96　　年　 　5　　 月　　1　　日
